臺灣高等法院民事裁定
110年度再抗字第4號
聲  請  人  林國華  
相  對  人  林榮源  
            張林月娥
            王林滿女
            鄭林美津
            林美雲  
            林美芳  

            劉瑞芳  
            劉瑞蓉  

            劉瑞明  
            劉瑞芬  

            劉瑞媛  
            徐宇泰  
            徐維泰  
            徐永泰  
            賴玲玉  
            劉宥陞（原名劉郡敖）


上列當事人間確定訴訟費用額聲明異議事件，聲請人對於中華民
國110年2月2日本院109年度抗字第1465號確定裁定，聲請再審，
本院裁定如下：
    主  文
再審之聲請駁回。
再審聲請費用由聲請人負擔。
    理  由
一、再審聲請人對再審相對人徐維泰所為再審聲請部分：按本院
    109年度抗字第1465號裁定（下稱原確定裁定）之當事人僅
    為本件再審聲請人及再審相對人林榮源等15人，並不包含再
    審相對人徐維泰在內，是再審聲請人對非原確定裁定當事人
    之徐維泰，聲請再審，顯非合法。
二、再審聲請人對其餘再審相對人聲請再審意旨《下列編號㈠至
    詳如聲請再審狀第2至17頁》略以：㈠原確定裁定未依臺灣新
    竹地方法院108年度執事聲字第35號裁定及本院108年度抗字
    第1508號裁定廢棄145號三七五租約（下稱系爭租約）之承
    租人林張素琴、林傅娥所承租耕種坐落新竹市新興段1小段
    第19-3、57、57-1、57-2、57-3、57-4、57-5、57-6、57-7
    、57-8、57-9、57-10、57-11等地號土地（面積共790平方
    公尺，下稱系爭土地）領取之土地補償費合計新臺幣（下同
    ）832萬6,898元，還要聲請人負擔該執行費40萬9,536元，
    為不合法。系爭土地非聲請人所承租耕種，亦未其領取土地
    補償費，本件應由林張素琴、林傅娥負擔該執行費3分之2，
    相對人以聲請人為執行對象，自不合法；㈡相對人要求聲請
    人支付本件執行費用即應先給付聲請人系爭土地之補償費，
    始合法公平；㈢及㈣因無法令要求終止租約時由承租人負責砍
    除及整地之規定，本件係因相對人申請終止租約時未向新竹
    市政府提出農作物要承租人砍除及整地，否則新竹市政府會
    依法要求相對人支付相關施工費予所有承租人；㈤林張素琴
    及林傅娥早已同意返還系爭土地，相對人故意不進行砍除及
    整地，而掐造聲請人不返還系爭土地，為惡意執行；㈥縱聲
    請人拒領土地及農作補償費費，相對人提存後即可自行砍除
    及整地，而無須聲請人同意，相對人竟認聲請拒絕返還土地
    ，以致生本件強制執行；㈦本件均未經林張素琴及林傅娥答
    辯，自不合法；㈧本件強制執行非單一事件，而係相對人與
    與他人利用不法手段之犯罪行為取得系爭土地之案件；㈨至
    系爭土地及相關土地均屬農地，相對人以偽造自耕能力證明
    書及借名信託繼承移轉登記以規避相關法令，屬脫法行為而
    不合法，且新竹市政府民國45年5月28日新竹市都市計畫圖
    有剪貼製作合成變造，將農地變造為都市計畫之住宅，致損
    害聲請人父親之優先承購權及第2順位優先承購之重大舞弊
    事件始生本件執行，本件因具前述第㈢至㈥、㈧至事由，自應
    由相對人支付本件執行費用始合法公平，爰依民事訴訟法第
    496條第13項（應係指第496條第1項第13款）規定提出聲請
    再審，請求廢除原確定裁定等語。
三、按對於確定裁定聲請再審，應依民事訴訟法第507條準用第5
    01條第1項第4款規定，表明再審理由及關於再審理由並遵守
    不變期間之證據，此為必須具備之程式。所謂表明再審理由
    ，必須指明確定裁判有如何合於法定再審事由之具體情事始
    為相當。倘僅泛言有何條款之再審事由，而無具體情事者，
    仍難謂已合法表明再審事由。既未合法表明再審事由即為無
    再審之事由，性質上無庸命其補正。至於當事人聲請再審，
    雖聲明係對某件裁定為再審，但審查其再審訴狀理由，實為
    指摘原確定裁判或前次之再審裁判如何違法，而對該聲明不
    服之再審裁定，則毫未指明有如何法定再審理由，此種情形
    ，可認為未合法表明再審理由，逕以其再審之聲請為不合法
    駁回之。又民事訴訟法第496條第1項第13款所謂當事人發見
    未經斟酌之證物或得使用該證物者，係指前訴訟程序事實審
    之言詞辯論終結前已存在之證物，因當事人不知有此，致未
    經斟酌現始知之者而言，若其證據在前訴訟程序中業已提出
    ，經法院審核不予採取者，自不得據為再審之理由。且依該
    規定提起再審之訴，除當事人發現未經斟酌之證物或得使用
    該證物者外，尚須以該證物如經斟酌，當事人可受較有利益
    之裁判為要件，如該證物縱加斟酌，仍不能認為當事人可受
    較有利之裁判者，即難認再審之訴為有理由。（最高法院91
    年度台聲字第358號裁定、81年度台上字第2727號判決參照
    ）
四、經查，再審聲請人主張原確定裁定有上述㈠至事由，而依民
    事訴訟法第496條第13項（應係指第496條第1項第13款）規
    定聲明再審，惟就其再審事由第㈠至㈦項，均主張依其於再審
    聲請狀第69至72頁理由第一至三項所述，而核其內容所提各
    項證物，即⒈其於原審106年12月4日補呈事實及理由狀附證
    物4即系爭租約、⒉相對人於臺灣新竹地方法院（下稱新竹地
    院）92年度重訴字第36號及最高法院97年度台上字第832號
    判決及複丈成果圖、⒊原審106年12月4日補呈事實及理由狀
    證物65-1、65-2、66及原審109年9月4日聲請抗告狀附之證
    物1、⒋新竹地院108司執字第35號108年11月30日聲請抗告狀
    之證物5-1與5-2及109年度司執聲更一字第1號109年9月4日
    聲請抗告狀證物1，其中僅第⒈項證物有具體表明為系爭租約
    及第⒉項為他案判決所附複丈成果圖外，第⒊及⒋項均未具體
    表明證物內容為何，已無從判斷其內容是否本件再審聲請之
    相關事證，且依聲請人陳，上開證物均屬原確定裁定前已存
    在之證物，並為聲請人所提出或其他判決中曾引用之內容，
    要與其屬當事人不知有此，致未經斟酌現始知之之要件不符
    。再者，聲請人第㈠及㈡項主張因上開證物，係用以證明依系
    爭租約其與林張素琴及林傅娥僅承租1185平方公尺土地，且
    其承租部分僅占其中3分之1，不應命其負擔全部之執行費用
    ，惟上開部分，業經原確定裁定於理由中說明，其已審認系
    爭租約為上開承租範圍，並據以計算聲請人應負擔執行費用
    。至聲請人以其承租範圍及僅領取補償費3分之1為由，主張
    命其就三人承租範圍為全部執行費用之負擔，原確定裁定亦
    以系爭租約未區分三人各自租用範圍，聲請人對全部均有使
    用收益之權，可不予分算，且此亦經本院108年度抗字第150
    8號裁定認定，兩造均未再抗告而確定，此乃原確定裁定解
    釋契約認定事實當否問題，要與發見未經斟酌之證物情形有
    間。且縱經斟酌後亦無從認定聲請人得僅負擔其中3分之1之
    執行費用，而得有利於聲請人之裁判，聲請人此部分之主張
    ，自無理由。另聲請人第㈢至㈥項主張，其不負砍除及整地義
    務，相對人係捏造聲請人不返還系爭土地，為惡意執行，應
    先給付全部補償金予聲請人，否則應由相對人負擔執行費用
    ，始為公平云云，並未提出相關證物。至其主張第㈦項部分
    ，因林張素琴及林傅娥並非原確定裁定當事人，其答辯與否
    自與未經斟酌之證物有間。另就聲請人主張再審事由第㈧至
    項部分，其內容為相對人非法登記為系爭租約土地所有權人
    ，聲請人具優先承購權等情，均係指摘行政法院79年度判字
    第1618號判決（見本院卷第213至227頁）內容，並就此部分
    檢附之附證物一至十二之內容，均係在指摘該判決如何違法
    ，與原確定裁定無涉，依前揭說明，顯難謂已合法表明再審
    事由。據此，聲請人第㈠及㈡項再審事由為無理由，第㈢至項
    為不合法，應予駁回。至聲請人另聲請調查證據部分，其已
    自承係農地繼承舞弊之證物，核與本件確定執行費用額事件
    無重要關聯性，並無調查之必要，附此敘明。
五、據上論結，本件再審之聲請一部為無理由，一部為不合法，
    應依民事訴訟法第507條、第502條、第95條、第78條，爰裁
    定如主文。
中　　華　　民　　國　　110 　年　　8 　　月　　31　　日
                  民事第十六庭  
                      審判長法  官  朱耀平
                            法  官  邱育佩 
                            法  官  呂明坤  
正本係照原本作成。
不得抗告。
中　　華　　民　　國　　110 　年　　9 　　月　　1 　　日
 　　　　　　　　　　　　 
　　　　　　　　　　　　　  書記官  張淑芳